臺灣士林地方法院刑事裁定　　　　　　　100年度聲判字第6號
聲　請　人
即　告訴人　洪舜字
代　理　人　陳殷朔律師
被　　　告　吳進來
　　　　　　林敬雄
上列聲請人即告訴人因告訴被告等人涉犯妨害自由等案件，不服
臺灣高等法院檢察署檢察長於中華民國99年12月20日所為之99年
度上聲議字第9072號駁回再議之處分（原處分案號：臺灣士林地
方法院檢察署99年度偵字第11409 號），聲請交付審判，本院裁
定如下：
    主  文
聲請駁回。
    理  由
一、按告訴人不服上級法院檢察署檢察長或檢察總長認再議為無
    理由而駁回之處分者，得於接受處分書後10日內委任律師提
    出理由狀，向該管第一審法院聲請交付審判；法院認為交付
    審判之聲請不合法或無理由者，應駁回之，刑事訴訟法第25
    8 條之1 第1 項、第258 條之3 第2 項前段分別定有明文。
    上開條文規定告訴人得向法院聲請交付審判，係新增對於「
    檢察官不起訴或緩起訴裁量權」制衡之一種外部監督機制，
    法院僅就檢察官所為不起訴或緩起訴之處分是否正確加以審
    查，以防止檢察機關濫權，依此立法精神，同法第258 條之
    3 第3 項規定法院審查聲請交付審判案件時「得為必要之調
    查」，其調查證據之範圍，自應以偵查中曾顯現之證據為限
    ；而同法第260 條對於不起訴處分已確定或緩起訴處分期滿
    未經撤銷，因發現新事實或新證據者得再行起訴之規定，其
    立法理由說明該條所謂不起訴處分已確定者，包括「聲請法
    院交付審判復經駁回者」之情形在內，是前述「得為必要之
    調查」，其調查證據範圍，更應以偵查中曾顯現之證據為限
    ，不得就告訴人新提出之證據再為調查，亦不得蒐集偵查卷
    以外之證據，否則將與上開第260 條規定之再行起訴制度混
    淆不清，亦將使法院兼任檢察官而有回復「糾問制度」之虞
    ；且法院裁定交付審判，即如同檢察官提起公訴使案件進入
    審判程序，是法院裁定交付審判之前提，必須偵查卷內所存
    證據已符合刑事訴訟法第251 條第1 項規定「足認被告有犯
    罪嫌疑」檢察官應提起公訴之情形，亦即該案件已經跨越起
    訴門檻，縱或法院對於檢察官所認定之基礎事實有不同判斷
    ，但如該案件仍須另行蒐證偵查始能判斷應否交付審判者，
    因交付審判審查制度並無如同再議救濟制度得為發回原檢察
    官續行偵查之設計，法院仍應依同法第258 條之3 第2 項前
    段規定，以聲請無理由裁定駁回。
二、本件聲請人即告訴人洪舜字以被告吳進來、林敬雄等人涉犯
    妨害自由、恐嚇取財及傷害等罪嫌提出告訴，案經臺灣士林
    地方法院檢察署檢察官偵查終結，除將被告吳進來所涉傷害
    罪部分聲請簡易判決處刑外，其餘均為不起訴處分（99年度
    偵字第11409 號），聲請人不服而聲請再議，經臺灣高等法
    院檢察署檢察長審核後，認再議為無理由，於民國99年12月
    20日以99年度上聲議字第9072號處分書駁回聲請。聲請人於
    99年12月28日收受駁回再議處分書，於10日內之100 年1 月
    5 日委任律師提出理由狀向本院聲請交付審判，業經本院調
    取臺灣高等法院檢察署99年度上聲議字第11409 號卷宗核閱
    無訛，並有上開卷附臺灣高等法院檢察署送達證書及聲請人
    所提刑事聲請交付審判狀上本院收狀戳日期可稽，則揆諸前
    揭規定所示，聲請人向本院提起本件聲請，在程序上即屬適
    法，先予敘明。
三、告訴暨聲請交付審判意旨略以：
  (一)聲請人對於臺灣士林地方法院檢察署檢察官99年度偵字第11
    409 號不起訴處分聲請再議，嗣經臺灣高等法院檢察署檢察
    長以99年度上聲議字第9072號駁回聲請，其駁回理由僅以檢
    察官已依據証人陳文宜之證詞認定，並無其他證據證明被告
    二人有如聲請人指訴之罪嫌為論據，惟對於聲請再議之其他
    理由，諸如：(1)檢察官未向新八里汽車旅館調閱99年5 月14
    日下午2 至5 時大門出入口之監視錄影光碟以查明其他共犯
    。(2)未傳訊被害人之一鍾惠亭以查明被告2 人有施恐嚇勒索
    金錢之事實。(3)未傳訊八方雲集老闆林家鈺，以查明被告2
    人是否屬於專門從事於偷拍抓姦勒索之不法集團等事實，是
    否構成偵查不完備之再議理由，則未加以審認。(4)被告2 人
    有以車堵住聲請人之去路，妨害聲請人行動自由有2 、30分
    鐘之久，檢方漏未斟酌。(5)被告2 人報警抓姦之時間點攸關
    本案案情研判，檢方未命警方提出報案之人與報案時間，是
    否與被告2 人供述相符，有查明之必要。(6)聲請人係指被告
    2 人向伊配偶鍾惠亭索取金錢而犯恐嚇取財罪，並聲請傳喚
    證人鍾惠亭作證，檢察官不予傳訊亦未敘明不傳訊之理由。
  (二)證人陳文宜於警詢時證稱：「伊原本坐在司機座位旁，受被
    告林敬雄趕下車後，雖無法聽到車內之講話聲，但有親眼目
    擊被告吳進來以拳頭毆打洪舜字胸部，以及被告林敬雄在車
    內以雙手握住汽車鑰匙與汽車之方向盤，不讓洪舜字離開現
    場」、「被告吳進來夥同另外4 名男子開1 輛黑色賓士車擋
    在洪舜字所駕轎車前方，控制洪舜字之行動自由」，於偵查
    中證稱：「有1 台車內坐滿5 人之黑色賓士車駛過來停在洪
    舜字前面，不讓洪舜字離開，直到警察到達現在後才釋放洪
    舜字之行動自由，前後足足剝奪洪舜字行動自由1 、20分鐘
    」、「我們在汽車旅館1 樓車庫內，因被告以汽車擋住門口
    去路，致使我們行動自由受到限制，無法離開」等語，。詎
    原處分對證人陳文宜之證述均置若罔聞，視而不見，於法有
    悖，認有交付審判之理由。是以，本案確有偵查不完備之處
    ，聲請人既無法依正常再議程序獲得救濟，爰依法請求將本
    案交付審判並治被告應得之罪，以明法治云云。
四、惟依首揭說明，聲請交付審判，其調查證據範圍，應以偵查
    中曾顯現之證據為限，不得就告訴人新提出之證據再為調查
    ，亦不得蒐集偵查卷以外之證據。本院依職權調閱前開偵查
    卷宗，就其內容所示，臺灣士林地方法院檢察署檢察官所為
    不起訴處分書及臺灣高等法院檢察署檢察長駁回再議聲請處
    分書，已就聲請人等於偵查時提出之告訴理由予以斟酌，並
    詳加論述所憑證據及其認定之理由，認(一)證人即同案被告吳
    進來證稱：「伊係因一時氣憤才出手推洪舜字，林敬雄並不
    知情，而林敬雄之同事還有將伊拉開」等語，聲請人亦自承
    ：「被告吳進來揮拳後，伊突然被1 名穿卡其色衣服之男子
    抱走」等情，參以被告吳進來始為婚姻關係之當事人，其委
    託徵信業者抓姦，接獲通知到場後一時情緒激動乃人情之常
    ，難認被告林敬雄與被告吳進來就傷害洪舜字之犯行有何犯
    意聯絡及行為分擔。(二)證人陳文宜於偵查中已證稱：「伊人
    在車外，聽不見車內之對話」等語，是聲請人指稱被告2 人
    在車上有對之恐嚇取財云云，即乏證據可佐。(三)證人即到場
    處理之員警李自立於偵查中證稱：「伊到現場時，洪舜字、
    陳文宜均無害怕的樣子，伊與旅館員工進入房間蒐證後，就
    請當事人至派出所製作筆錄，當日洪舜字並未提及有遭被告
    2 人妨害自由」等語，證人陳文宜亦於偵查中證稱：「當時
    是1 名黑衣男子在錄影、1 名紅衣男子在車前走來走去，穿
    卡其色衣服之男子在旁邊等，被告吳進來在附近徘徊」等語
    ，且經檢察官勘驗被告林敬雄及其同事拍攝之現場錄影光碟
    內容，未見妨害自由或肢體衝突之情形，有檢察官99年11月
    2 日勘驗筆錄可查，從而，均無積極證據足以證明被告林敬
    雄有傷害犯行、被告2 人有何恐嚇取財、妨害自由犯行。原
    處分所載上開證據取捨及事實認定之理由未悖常情。是以，
    除告訴人即聲請人之指述外，並無其他積極證據證明被告林
    敬雄有傷害犯行、被告2 人有何恐嚇取財、妨害自由犯行，
    該論述並無違背經驗法則或論理法則之情事。
五、至聲請意旨以檢察官未向新八里汽車旅館調閱99年5 月14日
    下午2 至5 時大門出入口之監視錄影光碟以查明其他共犯、
    未向警方查明被告2 人報警抓姦之時點、未查明被告2 人是
    否屬於專門從事於偷拍抓姦勒索之不法集團等情，惟調查上
    開情節仍無法推論證明被告林敬雄有本件傷害犯行、被告2
    人有本件恐嚇取財、妨害自由犯行。又本件告訴人提出恐嚇
    取財告訴之情節為：「被告林敬雄有進入伊車內，恐嚇稱『
    叫朋友拿錢過來放人及解決事情』」等情，告訴人亦承認其
    配偶鍾惠亭並未在當時案發現場，故實無傳喚鍾惠亭作證之
    必要，告訴人竟嗣於本件聲請交付審判意旨改稱：「伊對被
    告2 人所提恐嚇取財告訴係指被告2 人向伊配偶鍾惠亭索取
    金錢而犯恐嚇取財罪」云云，並以此聲請傳喚鍾惠亭作證，
    顯見其此部分聲請意旨無足憑採。又證人陳文宜已於偵查中
    證述：「案發時伊人在車外，聽不見車內之對話」、「當時
    是1 名黑衣男子在錄影、1 名紅衣男子在車前走來走去，穿
    卡其色衣服之男子在旁邊等，被告吳進來在附近徘徊」等語
    ，以證人陳文宜上開具體證述當時之情節，難認被告2 人有
    何涉犯刑法第302 條第1 項之犯行，是證人陳文宜於警詢、
    偵查中所稱「剝奪行動自由」云云，並不可採。綜上所述，
    聲請意旨所指事項皆非可採，原檢察官及臺灣高等法院檢察
    署檢察長以被告2 人犯罪嫌疑不足，均分別予以不起訴處分
    及駁回再議之聲請，對照卷內資料，於法並無違誤。本件聲
    請交付審判意旨仍執前詞，對於原處分加以指摘求予交付審
    判，非有理由，應予駁回。
六、又聲請法院交付審判案件，必以告訴人就地方法院或高等法
    院檢察署檢察官所為不起訴處分提起再議後，因不服上級法
    院檢察署檢察長或檢察總長認為「再議無理由」而駁回再議
    之處分者為限，若就未經再議無理由駁回之案件向法院提出
    交付審判之聲請者，其聲請程序自不合法，依法應予駁回。
    茲查本件不起訴處分僅針對被告林敬雄涉嫌傷害，及被告林
    敬雄、吳進來涉嫌恐嚇取財、妨害自由罪嫌而為偵查終結，
    臺灣高等法院檢察署檢察長亦僅就被告林敬雄涉嫌傷害，及
    被告林敬雄、吳進來涉嫌恐嚇取財、妨害自由罪嫌部分以再
    議無理由處分駁回，此有卷附不起訴處分書及再議駁回處分
    書可佐，足認聲請人聲請交付審判意旨所指「被告林敬雄、
    吳進來等5 人」，除被告林敬雄、吳進來以外真實姓名年籍
    不詳之其餘3 人，實非再議駁回之對象，依上開說明，聲請
    人就該真實姓名年籍不詳之3 人聲請交付審判，顯不合法，
    此部分之聲請，亦應併予駁回。
七、依刑事訴訟法第258 條之3 第2 項前段，裁定如主文。
中    華    民    國   100    年    2     月    25    日
                  刑事第八庭審判長法  官  楊皓清
                                  法  官  高雅敏
                                  法  官  張明儀
以上正本證明與原本無異。
本件不得抗告。
                                  書記官  林蔚菁
中    華    民    國   100    年    2     月    25    日